【裁判字號】    98,婚,443
【裁判日期】    981209
【裁判案由】    離婚
【裁判全文】
臺灣臺南地方法院民事判決               98年度婚字第443號
原      告  乙○○
訴訟代理人  丙○○律師
被      告  甲○○○
上列當事人間請求離婚事件，經本院於民國98年11月25日言詞辯
論終結，判決如下：
    主      文
准原告與被告離婚。
訴訟費用新臺幣仟元由被告負擔。
    事實及理由
一、本件原告起訴主張：
  （一）緣兩造結婚20多年後，於民國97年1月8日協議離婚，97
        年2月13日再辦理結婚登記。
  （二）兩造於20多年前第一次結婚後，在婚姻存續中，被告即
        多次要求與原告離婚，原告因顧及子女尚小，均在就學
        中，怕子女之學業受到不良影響，因此百般容忍，俟子
        女成年後，被告又執意要求離婚，原告乃應被告之要求
        ，於97年1月8日與被告離婚登記，雖被告離婚後，並未
        遷出，但兩造已分房而睡。
  （三）兩造於97年1月8日離婚之前，因被告之母蔡王松央女士
        中風，入住安養院，被告之兄弟對其母疏於照顧，原告
        目睹其狀，於心不忍，乃將被告之母接回家中，並請一
        名叫金蕊的女看護來幫忙照顧。蔡王松央女士在原告家
        中住近8個月後，因病重送醫不治而逝。
  （四）原告對被告之母，待之視同自己之母親，其臥病在床，
        原告長期悉心照顧，直到其亡故，但被告對原告之母則
        常惡言相向，又三番二次要求原告與其離婚，原告在被
        告長期精神騷擾及工作上精神壓力下，累出肝病及十二
        指腸潰瘍，被告又屢屢說什麼我不需要這種無用的男人
        等話語刺激原告，原告為使家庭生活能趨於平靜安寧，
        減少精神上之痛苦，乃同意與被告離婚，並於97年1月8
        日辦妥戶籍離婚登記。
  （五）但兩造離婚後，被告突又反悔，要求原告與其復合，動
        用親情，請兩造子女及其他親友說情，原告在親情壓力
        下及照顧被告母親之看護金蕊小姐勸導之下，乃於97年
        2月13日再與被告辦結婚登記。
  （六）詎兩造第二次結婚後，被告仍與原告分房而睡，被告睡
        三樓，原告睡二樓，兩造有夫妻之名，無夫妻之實，被
        告仍然對原告惡言相向，且疑心甚重，懷疑原告與女看
        護金蕊有婚外情，原告如外出工作或補貨，被告即打電
        話向金蕊查詢，又在原告車中偷裝追蹤器，並留言聲稱
        如再找阿蕊女人即要大鬧引殺機三人同死，致使原告每
        日生活於恐怖之中。
  （七）查兩造於97年1月8日離婚，雖於97年2月13日又辦理結
        婚登記，但兩造之婚姻有名無實，被告又企圖殺害原告
        ，原告依民法第1052條第1項第6款規定，請求判准兩造
        離婚，且被告經常對原告惡言，在毫無證據下，原告又
        已無性能力，被告竟誣指原告與看護工金蕊有婚外情，
        日夜質問、查詢，夫妻已失應有之互信原則，造成原告
        精神上甚大之壓力，每日生活痛苦中，又揚言引殺機，
        置原告於死地，原告深感恐懼，兩造實已無夫妻情感，
        婚姻關係，已無法維持，其過失原因均在被告，依民法
        第1052條第2項之規定，原告請求判准與被告離婚。兩
        造離婚又再結婚，夫妻關係並無改善，非但無恩愛互信
        之情，且視同仇人。
  （八）爰聲明如主文所示。
二、被告則以：
  （一）原告主張被告對婆婆惡言相向，被告否認。
  （二）兩造個性都不好，並因生意及家事發生衝突，且原告常
        常離家出走，兩造第一次離婚的第一天，原告就到之前
        女看護家過夜，兩造第二次結婚後，因工作上之壓力，
        就會吵架，兩造吵架，原告會發怒，被告會一星期不跟
        原告說話。
  （三）兩造生氣互罵時，被告會講難聽的話，惟被告說要殺死
        原告係被告在自言自語，並非對著原告講。且原告一出
        去就四、五天，原告都說是去佛堂，被告根本不知道原
        告去處，被告有在原告使用之車上裝追蹤器，並要證人
        徐上傑去看原告在做什麼，惟為證人徐上傑拒絕。原告
        經常去找該名看護等語資為抗辯。
  （四）爰聲明原告之訴駁回。
三、得心證之理由：
  （一）按婚姻乃一男一女之兩性結合，以組織家庭，共同生活
        為目的。故有足以破壞共同生活或難以維持共同生活之
        情事發生，允宜許其離婚以消滅婚姻關係。74年6月3日
        修正公布之民法親屬編，就裁判離婚之原因，為應實際
        需要，參考各國立法例，增設民法第1052條第2項，明
        定有同條第1項以外重大事由，難以維持婚姻者，亦得
        請求離婚。是對於家庭生活之美滿幸福，有妨礙之情形
        ，即得認其與此之所謂難以維持婚姻之重大事由相當，
        最高法院79年度台上字第1040號裁判可資參照。又民法
        親屬編於74年修正後，於第1052條增列第2項離婚事由
        之概括規定，其目的在使夫妻請求裁判離婚之事由較富
        彈性。是夫妻間發生足使婚姻難以維持之重大事由者，
        雖不符合該條第1項所列各款情形，亦無不准依該法條
        第2項訴請離婚之理。最高法院86年度第2次民事庭會議
        決議亦可參照。又按夫妻均有民法第1052條第1項所定
        情形之一時，雙方各得向法院請求離婚，不能以請求之
        一方亦有判決離婚原因，即謂其不得訴請離婚；同條第
        2項但書規定難以維持婚姻之重大事由應由夫妻之一方
        負責者，僅他方得請求離婚，係為公允而設，故難以維
        持婚姻之重大事由，夫妻雙方均須負責時，應比較衡量
        雙方之有責程度，僅責任較輕之一方，得向責任較重之
        他方請求離婚，有責程度相同時，雙方均得請求離婚，
        始符公平，最高法院90年台上字第2215號裁判亦可資參
        照。
  （二）經查，原告主張兩造於97年1月8日離婚後，又於97年2
        月13日結婚之事實，為被告所不爭執，並有原告所提戶
        籍謄本在卷可稽，堪信為真實。
  （三）又原告主張兩造再婚後仍經常發生爭執，被告除懷疑原
        告與女看護有婚外情外，並在原告使用之車輛裝設追蹤
        器，還留言聲稱如再找阿蕊女人即要大鬧、引殺機、三
        人同死等事實，固經證人即原告母親林張水桃到庭證稱
        ：「兩造一起做喜宴水果盤的工作，被告希望自己做，
        因此兩造常常吵架，被告常常吵著要兩造離婚，為了工
        作的事意見不合，原告問被告是否要補貨被告都不回答
        。被告說原告在外有女人，有說要把原告、被告及原告
        在外的女人一起殺死，是被告今年說的，當時我去兩造
        住處幫忙，兩造爭吵時被告說的，我聽到被告說要殺死
        原告有兩次，另外一次是被告寫紙條說要殺原告（原告
        訴訟代理人提出98家調488號卷第9頁文件原本）這文件
        是我看到原告在他的桌子上拿到的，原告說是被告寫的
        ，這也是今年的事情。被告如果情緒來就會很兇，被告
        常常說原告沒有用，她不需要原告。（問：被告有無打
        過原告？）沒有打，只有拉拉扯扯…有時原告到他姐姐
        家住三天，被告也說原告在外面女人家。原告有時作義
        工也沒有回家或睡車上，今年九月中旬因為原告擔心被
        告殺他，所以有時在車上睡，有時到他姐姐家，之前原
        告也會在外面住（到他姐姐家或睡車上）…兩造現在仍
        同住，但睡不同房」等語（參本院98年10月7日言詞辯
        論筆錄），及證人徐上傑到庭證述：「兩造婚姻情形不
        是很好，我知道兩造相處不是很好，會吵架，兩造吵架
        原因我不清楚，被告曾經要我加裝在原告車上的追蹤器
        ，被告沒有說原因，但我知道是為了要跟蹤原告的行蹤
        ，後來被告有買我介紹的器材，有一次被告知道原告在
        新化，被告要求我去瞭解原告在新化做什麼，但我表示
        不想干預兩造的事情，我沒有看到被告裝追蹤器，但被
        告對原告行蹤很瞭解，因為被告有兩次要求我去原告的
        去處瞭解原告做什麼。我和兩造在一起時被告講話口氣
        不好，原告口氣不會很差，一般被告比較強勢」等語屬
        實（參同上筆錄），被告復自承原告所提前開字條確係
        被告所寫等語在卷可按；然依證人林張水桃所述，兩造
        雖經常吵架，被告並曾在兩造爭執中表示要殺原告等語
        ，惟證人林張水桃實不曾見過被告打原告，只有拉拉扯
        扯，原告復未另主張及舉證被告於書寫上開字條後有何
        意圖殺害原告之積極行為，則尚難以被告於原告離家數
        日不歸或兩造爭執時，在氣憤下所寫之字條或言詞，逕
        認被告有殺害原告之意圖，則原告依民法第1052條第1
        項第6款訴請離婚，不應准許。
  （四）惟依上開事證，兩造婚後仍因細故時生爭執，分房而居
        ，被告並因懷疑原告有婚外情，為掌握原告行蹤而在原
        告使用之車輛裝設追蹤器，致堪以動搖兩造感情信賴基
        礎，惟原告平均一個月會離家兩次，每次離家三天，且
        其外出不會向被告告知去處，98年過年前又自行在外租
        屋居住20餘日，避開被告一節，既亦經原告自承在卷可
        按，則原告之上開行為實同為加深兩造感情破綻之原因
        ，參以雙方迄今仍無法取得彼此之諒解，並各執一詞，
        堪認兩造婚姻之誠摯、互相扶持基礎已嚴重動搖或流失
        殆盡，而有足以破壞共同生活或難以維持共同生活之情
        事發生，且此事由，係肇因於兩造婚姻長期失和，應由
        夫妻雙方即兩造共同負責，渠等之有責程度尚屬相同，
        是以，原告依民法第1052條第2項訴請離婚，應予准許
        。
四、訴訟費用負擔之依據：民事訴訟法第78條、第87條第1項。
中    華    民    國    98    年    12    月    9     日
                  家事法庭法  官  林育幟
以上為正本係照原本作成
如對本判決上訴，須於收受判決正本後20日內提出上訴狀。
中    華    民    國    98    年    12    月    9     日
                          書記官  陳世明


司法院資訊處製作；財團法人民間司法改革基金會備份。
